【裁判字號】    99,毒抗,335
【裁判日期】    990422
【裁判案由】    聲請觀察勒戒
【裁判全文】
臺灣高等法院臺中分院刑事裁定         99年度毒抗字第335號
抗  告  人
即  被  告  甲○○
上列抗告人即被告因違反毒品危害防制條例案件，經檢察官聲請
觀察勒戒，不服臺灣南投地方法院99年度審毒聲字第26號，中華
民國99年3月22日第一審裁定（聲請案號：臺灣南投地方法院檢
察署99年度聲觀字第19號，偵查案號：99年度毒偵字第67號），
提起抗告，本院裁定如下：
    主  文
抗告駁回。
    理  由
一、本件經本院審查結果，認為原審法院所為應送勒戒處所觀察
    、勒戒之裁定，並無不合，應予維持，並引用原審裁定之理
    由（如附件）。
二、本件抗告意旨略以：抗告人即被告甲○○遭以違法搜索所得
    之證據，應不具證據能力，不得為不利於抗告人之認定，否
    則即有違法定程序。且抗告人為家中經濟生活之來源，如經
    觀察勒戒恐影響家中經濟能力及日後的生活、就業，請求以
    勞動服務或替代方案以代觀察勒戒，為此提起抗告云云。
三、按犯施用第一級、第二級毒品之罪者，檢察官應聲請法院裁
    定令被告入戒治處所觀察、勒戒，其期間不得逾2月；依前
    項規定為觀察、勒戒或強制戒治執行完畢釋放後，5年後再
    犯第10條之罪者，適用本條前2項之規定，毒品危害防制條
    例第20條第1項、第3項分別定有明文。
四、經查：本件抗告人即被告甲○○基於施用第二級毒品甲基安
    非他命之犯意，於民國99年1月19日15時許，在南投縣南投
    市○○里○○○路○街63號之住處，將第二級毒品甲基安非
    他命置入玻璃球管內，以點火燒烤吸食其所產生之煙霧之方
    式，施用第二級毒品甲基安非他命1次。嗣於警方於99年1月
    20日持臺灣南投地方法院99年度審聲搜字第12號搜索票，在
    上址執行毒品危害防制條例案件之搜索而查獲，經警得其同
    意採其尿液送請鑑定結果，係呈甲基安非他命陽性反應之犯
    罪事實，業據抗告人於警詢、偵查中坦承不諱，並有中山醫
    學大學附設醫院檢驗科藥物檢測中心99年2月5日實驗編號：
    0000000號尿液檢驗報告1紙附卷可稽，其前開施用第二級毒
    品之犯行，堪以認定。又毒品危害防制條例係鑒於煙毒之禍
    害蔓延，跨國販賣活動頻繁，而對之有所因應。故其立法目
    的在防止來自世界各國毒害，查緝流入毒品，預防及制裁與
    毒品有關之犯罪，亦即肅清煙毒，防製毒品危害，藉以維護
    國民身心健康，進而維持社會秩序，俾免國家安全之陷於危
    殆（司法院大法官釋字第476號解釋理由書參照）。而欲戒
    除毒品，必須從斷絕來源作起，是本條例對吸用毒品自戕身
    心之犯罪人，在不違反憲法比例原則的要求下，兼有以「病
    患」身份對待之立法，其目的即在使施用毒品之人能戒除毒
    品之侵害，待戒除施用毒品者的需求後，毒品交易的市場自
    然根絕，徹底防製毒品危害國人身心健康。是毒品危害防制
    條例所規定之觀察、勒戒及強制戒治處分，其立法意旨在幫
    助施用毒品者戒除毒癮，該處分之性質非為懲戒行為人，而
    係為消滅受處分人再次施用毒品之危險性，目的係在戒除行
    為人施用毒品身癮及心癮之措施；且觀察、勒戒及強制戒治
    係導入一療程觀念，針對受處分人將來之危險所為預防、矯
    治措施之保安處分，以達教化與治療之目的，可謂刑罰之補
    充制度，是毒品危害防制條例本身所規定之觀察、勒戒及強
    制戒治等保安處分，雖兼具自由刑之性質，卻有刑罰不可替
    代之教化治療作用。且刑罰與保安處分性質迥異，無法相互
    替代，觀察、勒戒及強制戒治係對於受處分人將來之危險所
    為預防、矯治措施之「保安處分」，以達教化與治療之目的
    ，並非刑罰以懲戒行為人為目的所能替代。毒品危害防制條
    例亦無規定以其他方式以替代觀察、勒戒處分。綜上所述，
    原審法院依檢察官之聲請，裁定將抗告人移送勒戒處所觀察
    勒戒，於法並無不合。抗告人提起抗告，猶執上開情詞，指
    摘原裁定不當，為無理由，應予駁回。
據上論斷，應依刑事訴訟法第412條，裁定如主文。
中    華    民    國    99    年    4     月    22    日
            刑事第六庭  審判長法  官   李  文  雄
                              法  官   陳  如  玲
                              法  官   邱  顯  祥
上列正本證明與原本無異。
不得再抗告。
                              書記官   許  美  惠
中    華    民    國    99    年    4     月    22    日

司法院資訊處製作；財團法人民間司法改革基金會備份。
